臺灣臺南地方法院刑事判決
111年度易字第821號
公  訴  人  臺灣臺南地方檢察署檢察官
被      告  洪鼎清


上列被告因妨害自由案件，經檢察官提起公訴（111年度偵緝字
第383號），本院判決如下：
    主  文
洪鼎清犯強制罪，處拘役肆拾伍日，如易科罰金，以新臺幣壹仟
元折算壹日。
    事  實
一、洪鼎清於民國110年8月29日13時1分許（起訴書誤載為3分許
    ，應予更正），在臺南市○○區○○路0段00號歐堡汽車旅館前
    ，為真實姓名年籍不詳綽號「阿賢」之友人（下稱「阿賢」
    ）向莊國亨催討債務時，因見莊國亨不願相談而欲開啟車牌
    號碼000-0000號自用小客車（下稱A車）駕駛座車門上車，
    竟基於強制之犯意，伸手按壓A車車門阻擋並以身體抵住車
    門，以此方式妨害莊國亨開啟A車車門駕車離去之權利，後
    經警到場處理，洪鼎清方行罷手。
二、案經莊國亨訴由臺南市政府警察局新營分局報告臺灣臺南地
    方檢察署檢察官偵查起訴。
    理  由
一、本判決所引用被告以外之人於審判外之陳述，雖屬傳聞證據
    ，然被告於本院審理程序表示同意作為證據（本院卷第178
    頁），又經本院於審判中依法踐行調查證據程序時，被告洪
    鼎清不爭執各該證據之證據能力，且迄至言詞辯論終結前檢
    察官、被告均未聲明異議，而本院審酌上開供述證據資料製
    作時之情況，無不當取供及證明力明顯過低之瑕疵，認以之
    作為證據應屬適當，揆諸前開規定，本院認前揭證據資料均
    有證據能力。其餘各項非供述證據，亦無證據證明係公務員
    違背法定程序所取得，或有證明力明顯過低之情，且經本院
    於審判期日合法踐行證據調查程序，由當事人互為辯論，業
    已保障當事人訴訟上之權利，本院均得採為證據。
二、訊據被告固坦承於前揭時地，於告訴人莊國亨表示不願與其
    討論債務問題，欲開啟A車車門駕車離去之際，有伸手按壓A
    車車門阻擋並以身體抵住車門，使告訴人無法開啟A車車門
    之事實，惟矢口否認有強制之故意，並辯稱：告訴人欠別人
    錢，伊受託幫忙催討，伊以手及身體擋住A車車門，只是希
    望告訴人能就何時清償欠款給個說法云云。經查：
　1.前揭被告所坦認之事實，業據被告於警詢、審理時供承在卷
    （警卷第3至7頁；本院卷173至183頁），核與證人即告訴人
    莊國亨、證人伍恩慧、伍明潔於警詢之證述大致相符（警卷
    第9至13、19至23、29至32頁），並有現場監視器錄影光碟
    暨錄影畫面擷圖4張、臺灣臺南地方檢察署檢察官勘驗筆錄1
    份在卷可稽（警卷第37至39頁；偵卷卷末光碟存放袋；偵緝
    卷第75至78頁），是此部分事實，首堪認定。
　2.按刑法第304條之強暴脅迫，以所用之強脅手段足以妨害人
    行使權利，或足使他人行無義務之事為已足，並非以被害人
    之自由，完全受其壓制為必要；且所稱「強暴」者，乃以實
    力不法加諸他人之謂，不以直接施諸於他人為必要，即間接
    施之於物體而影響於他人者，亦屬之（最高法院85年台非字
    第75號、86年度台非字第122號判決意旨參照）。經查，被
    告於案發當日係以要看二手車為由，約不知情之告訴人於前
    揭時地碰面，當告訴人發現被告係來催討「阿賢」之債務時
    ，告訴人已明確表示不願與被告討論，並轉身走向A車駕駛
    座車門欲入內駕車離開，被告知悉告訴人並無義務留在當場
    與其討論債務問題等節，業據被告於審理時自承在卷（本院
    卷第180至181頁），然被告卻仍於告訴人欲返回A車並駕駛A
    車離去之際，伸手按壓A車車門阻擋並以身體抵住車門，致
    令告訴人無法駕駛A車自由離去現場，已有使他人為無義務
    之事之故意，且被告所為雖非直接對告訴人行使有形之強制
    力，然係屬間接施之於物之強暴手段，顯已妨害告訴人行使
    自由駕駛車輛離去之權利，而屬積極施以有形實力而對人產
    生影響之強暴行為無誤。至被告雖以上情置辯，然被告係為
    使告訴人能就何時清償欠款給個說法，僅屬其犯罪動機為何
    之問題，與犯罪故意之認定不同，自不影響犯罪構成要件該
    當與否之判斷，是被告所辯無從據為有利其之認定。
　3.綜上所述，本案事證明確，被告犯行堪以認定，應依法論科
    。
三、論罪科刑
㈠、核被告所為，係犯刑法第304條第1項之強制罪。
㈡、爰以行為人責任為基礎，審酌被告不思尊重他人人格及自由
    ，對告訴人為本案強制犯行，所為非是，犯後復否認犯行，
    態度非佳；惟念被告對告訴人施以強制行為之時間非長，兼
    衡被告之前科素行、犯罪之手段方式、法益侵害程度，及其
    於審理自述之智識程度及家庭經濟狀況（涉及個人隱私，不
    予揭露，參本院卷第181頁）等一切情狀，酌情量處如主文
    所示之刑，並諭知如易科罰金折算標準。
據上論斷，應依刑事訴訟法第299條第1項前段，刑法第304條第1
項、第41條第1項前段，刑法施行法第1條之1第1項，判決如主文
。
本案經檢察官胡晟榮提起公訴，檢察官蔡宜玲到庭執行職務。
中　　華　　民　　國　　111 　年　　12　　月　　20　　日
　　　　　　　　　刑事第五庭    法　官　茆怡文
以上正本證明與原本無異。
如不服本判決應於收受本判決後20日內向本院提出上訴書狀，並
應敘述具體理由。其未敘述上訴理由者，應於上訴期間屆滿後20
日內向本院補提理由書狀（均須按他造當事人之人數附繕本）「
切勿逕送上級法院」。 
　　　　　　　　　　　　　　　　書記官　薛雯庭
中　　華　　民　　國　　111 　年　　12　　月　　20　　日
附錄所犯法條：
刑法第304條第1項
以強暴、脅迫使人行無義務之事或妨害人行使權利者，處3年以
下有期徒刑、拘役或9千元以下罰金。